臺灣高雄地方法院刑事判決　　　　　　　96年度訴字第2441號
公　訴　人　臺灣高雄地方法院檢察署檢察官
被　　　告　乙○○
指定辯護人　本院公設辯護人戊○○
上列被告因偽造有價證券等案件，經檢察官提起公訴（95年度偵
緝字第3607號），本院判決如下：
    主  文
乙○○意圖供行使之用，而偽造有價證券，處有期徒刑壹年捌月
。緩刑肆年，並應向國庫支付新臺幣伍萬元。未扣案之偽造「甲○○」本票（票號：Ｎ0000000號）壹紙及偽刻之「甲○○」印章壹枚，均沒收之。
    事  實
一、乙○○於民國84年2 月25日起，以自己及其不知情之胞妹甲○○名義參加丁○○○成立之互助會共2 會，該互助會自84
    年2 月25日起至86年10月25日止，每會會金新臺幣（下同）
    1 萬元，共38會（含會首）。詎乙○○於84年6 月25日以甲○○之名義，標得合會金共24萬1,600 元後，明知其未經甲○○之同意，竟基於偽造有價證券之犯意，先利用某不知情
    刻印人員，擅自偽刻「甲○○」之印章1 枚（未扣案），復
    進而盜蓋於票號NO434012號之空白本票上，並冒用甲○○之
    名義簽發、發票日為84年6 月25日、面額為1 萬元之本票1
    紙（亦未扣案）交予丁○○○做為擔保償還死會會款而行使
    ，足生損害於甲○○、丁○○○。嗣乙○○於同年9 月起即
    未再繳付死會會金，且避不見面，經丁○○○以該紙本票向
    台灣高雄地方法院檢察署提出告訴，始悉上情（乙○○所涉
    侵占、詐欺部分另經台灣高雄地方法院檢察署檢察官為不起
    訴處分）。
二、案經被害人丁○○○訴由台灣高雄地方法院檢察署檢察官偵
    查起訴。
    理  由
一、按被告以外之人於偵查中向檢察官所為陳述，除顯有不可信
    之情況者外，得為證據，同法第159 條之1 第2 項定有明文
    。本件證人甲○○於檢察官偵查中所為之陳述，並無何顯不
    可信之情況，依上說明，其於偵查中之證言自均具有證據能
    力。
二、上開犯罪事實，業據被告乙○○於本院審理時坦承不諱，核
    與被害人丁○○○之指述、證人甲○○之證述相符，並有蓋
    有「甲○○」印文之本票影本、互助會單影本各1 紙附卷可
    稽，足認被告上開自白核與事實相符，本件事證明確，被告
    犯行堪以認定。
三、核被告乙○○所為，係犯刑法第201 條之偽造有價證券罪。
    其偽造「甲○○」印章為偽造有價證券之階段行為，另偽造
    「甲○○」印文於本票上之行為係偽造有價證券之部分行為
    ；而其偽造有價證券後持以行使，行使偽造有價證券之低度
    行為，應為偽造有價證券之高度行為所吸收，均不另論罪。
    起訴書認被告上開犯行亦犯同法第217 條第1 項之偽造印章
    、印文罪及同法第201 條第2 項之行使有價證券罪，顯係誤
    載，應予更正。又被告利用不知情之人偽造印章以遂行其犯
    行，為間接正犯。另本件被告雖未經其胞妹甲○○同意而偽
    造本票以支付死會會款，惟念其偽造之本票金額非鉅，本件
    偽造之本票數量僅有1 張，票面金額僅1 萬元，對於票據信
    用及社會金融秩序所生之危害程度非鉅；又念其於84年行為
    時甫與其夫離婚，須單獨扶養幼子1 人，有戶籍謄本1 份在
    卷可查，若科以一般刑度，實屬情輕法重，揆其犯罪情狀客
    觀上顯有堪予憫恕之處，本院如逕以宣告最低度之刑罰，猶
    嫌過重，當依刑法第59條規定減輕其刑（本條僅作文字修正
    ，無新舊法比較問題）。爰審酌被告未經其胞妹甲○○同意
    ，即擅自偽造甲○○名義之本票以交付會款，所為實屬不該
    ，惟念其犯後已坦承犯行，態度尚可，且其胞妹亦表示願意
    原諒被告，有甲○○親筆書信1 份在卷可按，及其動機、手
    段、迄今尚未與另一被害人丁○○○達成和解等一切情狀，
    量處如主文所示之刑。另本件犯罪雖在新法施行前，惟於新
    法施行後為緩刑之宣告，應適用新法第74條之規定（參照最
    高法院95年度第8 次刑事庭會議）。又被告前未曾受有期徒
    刑以上刑之宣告，有台灣高等法院被告前案紀錄表1 份在卷
    可按，其因一時失慮，偶罹刑典，經此偵審程序及罪刑之宣
    告，當知所警惕，信無再犯之虞，是本院認其所宣告之刑以
    暫不執行為適當，爰宣告緩刑4 年，以啟自新。另本院考量
    被告上開犯罪情狀，認除前開緩刑之宣告外，另有賦予被告
    一定負擔之必要，併予諭知被告應向國庫支付如主文所示金
    額，以示懲儆。末查，被告偽造之本票1 紙，雖未扣案，惟
    不能證明業已滅失，自應依刑法第205 條規定，不問屬於犯
    人與否，宣告沒收之。而其上偽造「甲○○」之印文1 枚，
    係附著於上開本票上，已隨上開本票之沒收而包括在內，爰
    不另為沒收之諭知。另偽造之「甲○○」印章1 枚，亦未扣
    案，惟仍不能證明業已滅失，應依修正前刑法第219 條規定
    ，併予宣告沒收。
據上論斷，應依刑事訴訟法第299 條第1 項前段，刑法第201 條
第1 項、第59條、第74條第1 項第1 款、第2 項第4 款、第205
條、第219 條，判決如主文。
本案經檢察官丙○○到庭執行職務。
中　　華　　民　　國　　96　　年　　8 　　月　　23  　日
                  刑事第八庭  審判長法　官  李政庭
                                    法  官  賴文姍
                                    法  官  王俊彥
以上正本證明與原本無異。
如不服本判決應於收受本判決後10日內向本院提出上訴書狀，並
應敘述具體理由，如未敘述上訴理由者，應於上訴期間屆滿後20
日內補提理由書狀於本院（均須按他造當事人之人數附繕本）「
切勿逕送上級法院」。
中　　華　　民　　國　　96　　年　　8 　　月　　23　　日
　　　　　　　　　　　　　　　　　  書記官  鄭永媚
附錄本案論罪法條：
刑法第201條
（有價證券之偽造變造與行使罪）
意圖供行使之用，而偽造、變造公債票、公司股票或其他有價證
券者，處3 年以上10年以下有期徒刑，得併科3 千元以下罰金。
行使偽造、變造之公債票、公司股票或其他有價證券，或意圖供
行使之用，而收集或交付於人者，處1 年以上7 年以下有期徒刑
，得併科3 千元以下罰金。
